臺灣臺北地方法院刑事判決　　　　　　　　　　　　　　　九十年度交自字第五號
　　自　訴　人　乙○○　女　二.
　　代　理　人　莊柏林律師
　　被　　　告　甲○○　女　二.
右列被告因過失傷害案件，經自訴人提起自訴，本院判決如左：
    主      文
甲○○因過失傷害人，處拘役貳拾日，如易科罰金，以參佰元折算壹日。
    事      實
一、甲○○於民國八十九年九月十八日上午九時二十分許，騎乘車號ＤＲＮ－六一九
    號輕型機車，沿臺北市○○路○段東往西方向行駛於外側車道，行經八德路四段
    一八一巷無號誌交岔路口前，本應注意機車行經無號誌之交岔路口，應減速慢行
    ，作隨時停車之準備，而當時天候晴、日間自然光線、市區○○路面、乾燥、無
    缺陷、無障礙物、視距良好，又非不能注意，竟於前開交岔路口未減速慢行，適
    其左方有乙○○騎乘車號ＲＥＷ－四八○號輕型機車與其同向行駛，亦行經該交
    岔路口，乙○○未注意禮讓甲○○騎乘之直行機車先行即貿然於該交岔路口右轉
    ，致甲○○騎乘之機車前車頭與乙○○騎乘之機車右側車身發生擦撞，乙○○因
    而人車倒地，受有恥骨骨折之傷害。甲○○於肇事後隨即報警，並於警方到場處
    理時在場承認肇事，接受裁判。
二、案經乙○○提起自訴。
    理      由
一、訊據被告甲○○固坦認在右揭時、地騎乘機車與自訴人乙○○發生車禍，惟矢口
    否認有何過失，辯稱：事發時兩車車身有靠著併行，沒有擦撞；自訴人要右轉未
    打方向燈云云。經查：
    （一）本件事故之發生經過，業經自訴人於警詢及本院調查時陳述綦詳，並有道
          路交通事故調查報告表、交通事故談話紀錄表、道路交通事故補充資料表
          在卷、現場照片九幀附卷可資佐證。而自訴人確因本件交通事故受有恥骨
          骨折之傷害，亦有博仁綜合醫院、馬偕紀念醫院出具之診斷證明書在卷可
          參。被告於事發後已向到場處理事故之交通員警坦承本件事故係因自訴人
          自其左前方突然右轉，伊煞車不及，所騎乘之機車前車頭撞擊自訴人騎乘
          機車之右側車身而肇事，有交通事故談話紀錄表在卷可稽，亦與前揭道路
          交通事故補充資料表所載自訴人之機車右前斜板側邊擦痕、前斜板碰撞掉
          漆，被告之機車左前斜板側邊擦痕等車損狀況一致，被告事後翻異前詞，
          改口稱肇事之際兩車未發生擦撞云云，難認屬實，並不足採。
    （二）按汽車行經無號誌之交岔路口，應減速慢行，作隨時停車之準備，道路交
          通安全規則第九十三條第一項第三款定有明文，被告為已考領駕照之駕駛
          人，對此誠難諉稱不知。依據道路交通事故調查表所載，肇事交岔路口未
          設有號誌，且事發時天候晴、日間自然光線、市區○○路面、乾燥、無缺
          陷、無障礙物、視距良好，並無不能注意及此之情事，被告自陳伊於肇事
          前騎乘機車沿八德路四段東往西行駛至肇事地點，行至前開交岔路口時，
          自訴人之機車忽然右轉，伊見狀立即煞車仍然肇事等語，有交通事故調查
          報告表為憑，再參以被告亦坦認碰撞發生之後，兩車仍繼續前行一段距離
          方才停止，顯見伊騎乘機車於行經肇事交岔路口時並未減速慢行，而係突
          見自訴人騎乘之右轉機車侵入伊車行前方始緊急煞車，伊對本件事故之發
          生為有過失，至為明確。
    （三）又按機車行駛至無號誌交岔路口，轉彎車應暫停讓直行車先行，道路交通
          安全規則第一百零二條第一項第二款規定甚明。自訴人於事發後自承其於
          右轉時並未回頭，亦未發現被告之機車直駛而來，有交通事故談話紀錄表
          可佐，可見自訴人於右轉前並未注意其右方人、車動態，即逕行起步右轉
          ，故而未暫停禮讓被告騎乘之直行機車先行，顯已違反前引交通安全規則
          ，其對本件事故，具右轉疏忽之過失，亦堪認定，且自訴人之過失，實為
          本件事故發生之主因。台北市車輛行車事故鑑定委員會、台北市政府交通
          局均同認自訴人及被告對本件事故，分別具右轉疏忽及行經無號誌路口未
          減速慢行之過失，有九十一年三月十五日北鑑審字第九一三○○三二六○
          ○號鑑定意見書、九十一年十月十四日北市交鑑意字第五九二九號台北市
          車輛行車事故鑑定案件覆議意見書在卷可稽。自訴人之過失，雖為本件事
          故發生之主因，然被告對本件事故之過失責任，尚未能因自訴人與有過失
          而告解免；至被告另指稱自訴人於起步右轉前未打方向燈云云，為自訴人
          堅詞否認，且查無其他事證可資證明被告所言為真，尚難遽認自訴人另有
          於右轉彎前，未依規定顯示方向燈之疏失，併予敘明。
    （四）綜上所述，被告騎乘機車，行經肇事交岔路口時未減速慢行，與自訴人騎
          乘機車右轉時，疏未注意右方來車之動態且未禮讓直行車先行，同為本件
          事故之肇因。又被告之過失駕駛行為，與自訴人因本件事故所受傷害間，
          有相當因果關係。本件事證明確，被告犯行堪予認定。
二、核被告所為，係犯刑法第二百八十四條第一項前段之過失傷害罪。查自訴人於八
    十九年九月十八日因本件事故致左側恥骨下板骨骨折，經急診至馬偕紀念醫院接
    受保守療法，於同年月三十日出院，嗣後定期門診追蹤治療，隨後於九十年七月
    十九日Ｘ光片顯示骨折已癒合完全，就恥骨骨折部分癒合後，對其生育能力應無
    影響，業經本院向馬偕紀念醫院函詢，該院以九十一年十一月十一日馬院醫骨字
    第九一二六三七號函答覆明確，有該覆函在卷可按，自訴人陳稱其因本件事故受
    有骨盆骨折之傷害，生育能力恐受影響一節，容有誤解，應予說明。又被告於前
    述犯行未為任何有偵查犯罪職權之公務員知悉前，不逃避接受裁判，於警方據報
    前往現場處理時，即當場承認為肇事人，因而自首接受裁判，有警製自首調查表
    在卷可參，應依刑法第六十二條前段規定減輕其刑。爰審酌被告之智識程度、過
    失情節非屬嚴重、自訴人所受傷勢非微、自訴人對本件事故之發生同有過失、及
    因自訴人要求高額賠償，伊無力負擔故迄未與自訴人達成和解等各項情狀，量處
    如主文所示之刑。被告行為後，刑法第四十一條已於九十年一月四日修正，嗣經
    總統於九十年一月十日公布，並自同年一月十二日起生效，依現行刑法第四十一
    條第一項前段：「犯最重本刑為五年以下有期徒刑以下之罪，而受六個月以下有
    期徒刑或拘役之宣告，因身體、教育、職業、家庭之關係或其他正當事由，執行
    顯有困難者，得以一元以上三元以下折算一日，易科罰金」之規定，較諸修正前
    之刑法第四十一條以「犯最重本刑為三年以下有期徒刑以下之刑之罪，而受六月
    以下有期徒刑或拘役之宣告」，始得易科罰金之規定，以修正後現行刑法第四十
    一條第一項前段之規定有利於被告，被告行為時雖在刑法第四十一條修正生效前
    ，惟依刑法第二條第一項前段規定，仍應適用裁判時即修正後之刑法第四十一條
    第一項前段規定，諭知易科罰金之折算標準。
據上論斷，依刑事訴訟法第三百四十三條、第二百九十九條第一項前段，刑法第二條
第一項前段、第二百八十四條第一項前段、第六十二條前段、第四十一條第一項前段
，罰金罰鍰提高標準條例第一條前段、第二條，判決如主文。
中      華      民      國      九十一    年    十二    月    三十一    日
                                      臺灣臺北地方法院交通法庭
                  法  官  陳婷玉
右正本證明與原本無異。
如不服本判決，應於判決送達後十日內，向本院提出上訴狀。
                                          書記官  陳弘文
中      華      民      國      九十二    年    一      月    七        日
附錄本案所犯法條全文
刑法第二百八十四條
一因過失傷害人者，處六月以下有期徒刑，拘役或五百元以下罰金。致重傷者，處一
  年以下有期徒刑，拘役或五百元以下罰金。
二從事業務之人，因業務上之過失傷害人者，處一年以下有期徒刑、拘役或一千元以
  下罰金。致重傷者，處三年以下有期徒刑，拘役或二千元以下罰金。
